【裁判字號】    95,交抗,843
【裁判日期】    951003
【裁判案由】    違反道路交通管理處罰條例
【裁判全文】
臺灣高等法院交通事件裁定             95年度交抗字第843號
抗  告  人  甲○○
即受處分人
上列抗告人因違反道路交通管理處罰條例案件，不服臺灣臺北地
方法院，中華民國95年9月26日所為裁定（95年度交聲字第730號
），提起抗告，本院裁定如下：
    主  文
抗告駁回。
    理  由
一、抗告意旨略以：(一)、原裁定受處分人持註銷之駕駛執照違規
    行為之處罰條文採用第21條第1項第4條之條款。受處分人不
    服，理由是受處分人於7月27日至交通裁決所遞交申訴狀時
    ，方知駕駛執照已被註銷，在此之前，受處分人未被告知此
    項處分。受處分人立即進行瞭解註銷原因。裁決所主管表示
    ，此乃因另案Z00000000拖延已久未結案而註銷駕照。受處
    分人表示該案曾於93年4月22日函交通裁決所表示異議，而
    裁決所並未函覆以致尚未結案，經查裁決所並未有回覆之記
    錄文件，是故當日裁決所同意立即撤銷註銷駕照之處分。如
    此，實乃為註銷駕照之原因不存在，並非因受處分人之故意
    拖延而導致被註銷駕照。於律法言，「註銷駕照」之處罰已
    經還給受處分人之清白。雖縱或有受處分人於該期間內有其
    他違規事件，自當不能引用之而加重處罰。(二)、原裁定認定
    受處分人於95年6月13日17時之違規成立，受處分人不服，
    理由是，受處分人當時斜躺椅背看書，車子為熄火狀態。本
    案於8月15日開庭時，證人陳中屏亦明言他並無法確定受處
    分人當時是否處於休息狀態，他亦沒有印象汽車是否為熄火
    狀態。如此之證詞，當應以受處分人無違規事實之推斷，方
    符合無罪推定之審判原則。
二、本件原審裁定略以：「受處分人於民國（下同）95年6月13
    日17時9分許，駕駛車牌號碼9963EK號自用小客車，在臺北
    市中正區○○○路○段，使用註銷駕駛執照駕車之事實，有
    臺北市政府警察局掌電字第AAJ003197號舉發違反道路交通
    管理事件通知單、臺北市政府警察局中正第二分局95年7月
    19日北市警中正二分交字第09531613300號書函。受處分人
    雖以前揭情詞置辯，惟受處分人上開使用註銷駕駛執照駕車
    之行為，業據證人即舉發本件之臺北市政府警察局中正第二
    分局員警陳中屏於本院調查時，以具結擔保其供述之真實性
    ，並在負擔偽證罪之處罰之心理狀態下證稱：95年6月13日
    17時至19時，我在臺北市○○○路、新生南路執行交整崗勤
    務，同日17時9分許，我走到羅斯福路3段278號前，看到車
    牌號碼9963EK號自用小客車停在該處騎樓與行人穿越道中間
    ，我過去敲駕駛座旁邊的車窗，受處分人坐在駕駛座上，我
    就請受處分人出示駕照、行照，結果發現受處分人之駕照逾
    期，我就掣單告發，受處分人表示這樣告發他不服，不能體
    恤他而拒簽罰單，我就將受處分人拒簽之理由記載在罰單上
    ，我開完單後，回到路口執行交整勤務，受處分人就開著上
    開自用小客車繞羅斯福路、新生南路路口兩圈，好像在注意
    我的動作，最後停在我的旁邊跟我說要申訴，我就告訴受處
    分人按正常管道申訴等語明確（見本院95年8月15日訊問筆
    錄第2頁至第5頁），並有證人陳中屏警員當庭繪製之現場圖
    及庭呈之本件舉發地點照片一張在卷可稽。又受處分人之小
    型車駕駛執照於95年5月30日起至95年5月29日止原為註銷狀
    態，嗣因受處分人於95年7月27日願繳納原處分機關另案北
    市裁三字第駕裁22-Z00000000號裁決書所裁處之罰鍰結案，
    原處分機關始於同日撤銷前揭駕駛執照註銷處分，此有交通
    事件裁決所95年8月31日北市裁三字第09542452500號函附卷
    可憑，足證受處分人於上揭時、地，確有使用註銷駕駛執照
    駕車之違規行為，是受處分人前揭所辯，顯屬卸責之詞，不
    足採信。綜上所述，原處分機關對受處分人之前揭違規行為
    ，依道路交通管理處罰條例第21條第1項第4款，及違反道路
    交通管理事件統一裁罰基準表規定，裁處受處分人罰鍰九千
    元，核無不當，本件聲明異議為無理由，應予駁回」。
三、經查：
(一)、按汽車駕駛人，使用註銷之駕駛執照駕駛小型車或機器腳踏
    車者，處新臺幣（下同）六千元以上一萬二千元以下罰鍰，
    並當場禁止其駕駛及扣留其車輛牌照，94年12月28日修正，
    95年7月1日施行前道路交通管理處罰條例第21條第1項第6款
    定有明文。嗣本件違規行為後，原處分機關首次裁決時，道
    路交通管理處罰條例關於使用註銷駕駛執照駕車違規行為之
    處罰條文，業經修正為第21條第1項第4款：「汽車駕駛人，
    有下列情形之一者，處新臺幣六千元以上一萬二千元以下罰
    鍰，並當場禁止其駕駛：四、駕駛執照業經吊銷、註銷仍駕
    駛小型車或機器腳踏車」。本件受處分人之違規行為，無論
    依行為時或原處分機關首次裁處時之道路交通管理處罰條例
    上開規定，均應處罰，且衡之行為時之法律並未較有利於受
    罰者，依行政罰法第5條前段規定，應適用行政機關最初裁
    處時之法律即上揭現行道路交通管理處罰條例第21條第1項
    第4款規定處罰。
(二)、本件原處分意旨略以：受處分人甲○○於95年6月13日17時9
    分許，駕駛車牌號碼9963-EK號自用小客車，在臺北市中正
    區○○○路○段，為警舉發使用註銷駕駛執照駕車，嗣經受
    處分人於應到案日期即95年6月28日向原處分機關即臺北市
    交通事件裁決所提出申訴，經原處分機關函請原舉發機關即
    臺北市政府警察局中正第二分局調查結果，仍認受處分人有
    上開違規行為，原處分機關乃依道路交通管理處罰條例第21
    條第1項第4款（裁決書原誤載為道路交通管理處罰條例第21
    條第1項第6款，業經原處分機關於95年7月27日以北市裁三
    字第09535954600函更正），及違反道路交通管理事件統一
    裁罰基準表規定，於95年7月27日以北市裁二字第裁22-AAJ0
    03197號裁決書裁處受處分人罰鍰九千元。
(三)、抗告意旨雖略以：「原裁定受處分人持註銷之駕駛執照違規
    行為之處罰條文採用第21條第1項第4條之條款。受處分人不
    服，理由是受處分人於7月27日至交通裁決所遞交申訴狀時
    ，方知駕駛執照已被註銷，在此之前，受處分人未被告知此
    項處分。受處分人立即進行瞭解註銷原因。裁決所主管表示
    ，此乃因另案Z00000000拖延已久未結案而註銷駕照。受處
    分人表示該案曾於93年4月22日函交通裁決所表示異議，而
    裁決所並未函覆以致尚未結案，經查裁決所並未有回覆之記
    錄文件，是故當日裁決所同意立即撤銷註銷駕照之處分。如
    此，實乃為註銷駕照之原因不存在，並非因受處分人之故意
    拖延而導致被註銷駕照。於律法言，「註銷駕照」之處罰已
    經還給受處分人之清白。雖縱或有受處分人於該期間內有其
    他違規事件，自當不能引用之而加重處罰」，然查，抗告人
    係於91年4月5日在高速公路上超速行駛經警舉發，抗告人拒
    絕簽收舉發單，台北市交通事件裁決所於91年7月2日以北市
    裁三字第駕裁22-Z00000000號裁決書，裁決罰鍰新台幣六千
    元，該裁決書於91年7月26日送達由抗告人親收，抗告人遲
    至93年4月22日行文台北市交通事件裁決所要求申訴，已經
    逾法定二十日之聲明異議期間，且未繳納罰鍰，嗣台北市交
    通事件裁決所即依法註銷抗告人之駕駛執照，以上有舉發違
    規通知單、裁決書、送達回執、抗告人函等在卷可查，而抗
    告人甲○○於95年6月13日17時9分許，駕駛車牌號碼9963-E
    K號自用小客車，在臺北市中正區○○○路○段，為警舉發
    時，即處於註銷駕駛執照之狀態，亦即抗告人之小型車駕駛
    執照於95年5月30日起至95年5月29日止為註銷狀態，嗣因抗
    告人於95年7月27日繳納處分機關北市裁三字第駕裁22-Z000
    00000號裁決書所裁處之罰鍰結案，原處分機關始於同日撤
    銷前揭駕駛執照註銷處分，此有交通事件裁決所95年8月31
    日北市裁三字第09542452500號函附卷可憑，足見該撤銷前
    揭駕駛執照註銷處分，係抗告人繳清罰鍰之結果，並非原裁
    決書予處分錯誤之撤銷，是抗告所陳，並非可取。
(四)、至於抗告意旨雖另略以：「原裁定認定受處分人於95年6月
    13日17時之違規成立，受處分人不服，理由是受處分人當時
    斜躺椅背看書，車子為熄火狀態。本案於8月15日開庭時，
    證人陳中屏亦明言他並無法確定受處分人當時是否處於休息
    狀態，他亦沒有印象汽車是否為熄火狀態。如此之證詞，當
    應以受處分人無違規事實之推斷，方符合無罪推定之審判原
    則」等語，然查，「法院受理有關交通事件，準用刑事訴訟
    法之規定；其處理辦法，由司法院會同行政院定之」，道路
    交通管理處罰條例第89條定有明文，而「認定犯罪事實所憑
    之證據，並不以直接證據為限，即綜合各種間接證據，本於
    推理作用，為其認定犯罪事實之基礎，仍非法所不許（27年
    滬上字第64號）」，依據證人即舉發本件之臺北市政府警察
    局中正第二分局員警陳中屏於原審調證稱：「95年6月13日
    17時至19時，我在臺北市○○○路、新生南路執行交整崗勤
    務，同日17時9分許，我走到羅斯福路3段278號前，看到車
    牌號碼9963EK號自用小客車停在該處騎樓與行人穿越道中間
    ，我過去敲駕駛座旁邊的車窗，受處分人坐在駕駛座上，我
    就請受處分人出示駕照、行照，結果發現受處分人之駕照逾
    期，我就掣單告發，受處分人表示這樣告發他不服，不能體
    恤他而拒簽罰單，我就將受處分人拒簽之理由記載在罰單上
    ，我開完單後，回到路口執行交整勤務，受處分人就開著上
    開自用小客車繞羅斯福路、新生南路路口兩圈，好像在注意
    我的動作，最後停在我的旁邊跟我說要申訴，我就告訴受處
    分人按正常管道申訴」等語（原審95年8月15日訊問筆錄第2
    頁至第5頁），已足以認定抗告人於前述時間地點駕駛車牌
    號碼9963EK號自用小客車，是其所為辯解尚非可取。按證人
    陳中屏乃原處分機關認定抗告人有前開違規行為之原證人，
    到庭在法官面前以言詞證述本件抗告人有無前開違規情形，
    其既與抗告人素不相識，復無仇怨，自無設詞誣陷致身觸偽
    證重罪之必要，且於本件卷存證據資料內並無任何積極證據
    足以證明證人陳中屏上開供述係屬虛偽，又無有足以令人顯
    信其供述為不可採之品性證據或前科證據存在，本院自不得
    僅以證人為本件開單舉發異議人之員警而全盤抹煞其在訴訟
    上所具有之原證人資格，足認證人陳中屏上開所述，堪予採
    信。復衡諸交通警察掣單舉發違反道路交通管理處罰條例所
    列之違規事實，本質上為行政處分，係公務員基於職務上之
    權力，依法就特定之具體事件所為之具公法上效果之單方面
    行政行為，基於公務員為公法上行為具有公信力之原則，該
    行政行為當可被推定為真正，其據以依法處分之事實認定亦
    為正確無誤。抗告人既自承有為警舉發並拒絕簽收舉發通知
    單之事實，且未能提出其他證據供本院調查，而本院亦查無
    證據足資證明警員有捏造事實違法取締之情事，則執勤警員
    本其維護交通秩序、安全職責所為之舉發，自應受到合法、
    正確之推定。準此，抗告人前開違規行為堪以認定。
(五)、綜上，原審法院以抗告人之異議無理由予以駁回，經核原審
    裁定認事用法並無不合，抗告意旨雖執陳詞，然衡諸其前後
    二次違規均以拒簽舉發違規通知單方式處理之狀態與前述事
    證，足徵其所抗告所陳各詞並非可採，是其抗告為無理由，
    應予以駁回。
三、據上論結，應依道路交通案件處理辦法第26條，刑事訴訟法
    第412條，裁定如主文。
中    華    民    國    95    年    10    月    3    日
                   交通法庭審判長法  官   蔡永昌
                                 法  官   陳榮和
                                 法  官   施俊堯
以上正本證明與原本無異。
不得再抗告。
                                 書記官   陳彥蕖
中    華    民    國    95    年    11    月    3     日


司法院資訊處製作；財團法人民間司法改革基金會備份。
